臺灣臺南地方法院民事判決　九十一年度訴字第一五○一號
　　原　　　告　　丙○○
　　被　　　告　　甲○○
　　兼訴訟代理人　乙○○
右當事人間請求給付租金事件，本院判決如左：
    主    文
原告之訴駁回。
訴訟費用由原告負擔。
    事實及理由
一、原告起訴主張：原告之配偶陳進興於八十間與被告二人及訴外人周鴻良、黃炎明
    、黃鳳珠等人共同購買台南縣永康市○○段二四一、二四四、二四五、二四六、
    二四七、二四八、二四九及二五０等地號土地，原告之配偶陳進興持有台南縣永
    康市○○段二四一、二四四、二四七、二四八及二四九地號土地（下簡稱系爭土
    地）均有應有部分三分之一之所有權，並於完成過戶登記後即將此部分土地出租
    予被告使用，原告之配偶陳進興於八十二年二月二十五日死亡後，陳進興就上開
    土地之應有部分以繼承登記為原因，移轉登記為原告所有，由被告繼續承租使用
    ，被告並曾借用訴外人楊來勇之支票，每月給付新台幣（下同）二十萬元之租金
    予原告，然被告二人雖繼續租用前揭地號土地，卻未給付租金，爰依租賃之法律
    關係，請求被告連帶給付九十年度之租金計二百四十萬元等語，並聲明：（一）
    被告應連帶給付原告二百四十萬元。（二）訴訟費用由被告負擔。
二、被告則以：土地係原告之配偶陳進興與被告及其他訴外人多人所共同買受，當初
    係陳進興同意將土地交給被告使用，被告與陳進興間並無成立租賃關係，八十二
    、三年間，被告確實有開立訴外人楊來勇之支票交付原告，但係因當時土地有出
    租給溫內莎餐廳使用，被告係以該支票交付陳進興應分配之租金，但至八十三年
    間溫內莎餐廳倒閉後，土地就無租金收入，所以也未再交付租金收入予原告，被
    告現雖有使用土地，但使用之範圍係在被告應有部分之範圍內，與原告間並無租
    賃關係存在，是原告向被告請求租金，應無理由等語，資為抗辯。並聲明：原告
    之訴駁回。
三、兩造不爭執之事實：
（一）系爭土地為兩造及訴外人周鴻良、陳謝秋桃等多人所共有，原告應有部分三分
      之一、被告甲○○應有部分三分之一。
（二）被告自八十一年九月間至八十三年二月間，曾交付發票人楊來勇、票面金額均
      為二十萬元之支票共二十張給原告。
（三）被告目前仍有使用系爭土地之事實。
四、得心證之理由：
    本件兩造所爭執之處，應在於兩造間有無租賃關係存在：
（一）按民事訴訟法係由原告主張權利者，應先由原告負舉證之責，若原告先不能舉
      證，以證實自己主張之事實為真實，則被告就其抗辯事實，即令不能舉證，或
      其所舉證據尚有疵累，亦應駁回原告之請求；又主張法律關係存在之當事人，
      須就該法律關係發生所須具備之特別要件，負舉證之責任（最高法院十七年上
      字第九一七號判例、四十八年台上字第八八七號判例意旨參照）；再稱租賃者
      ，謂當事人約定，一方以物租予他方使用收益，他方支付租金之契約，為民法
      第四百二十一條所明定，則依該條文義及民法第一百五十三條契約成立要件之
      規定觀之，租賃關係之成立，係以一方有將物出租予他方使用收益而收取租金
      之意思，亦即〔出租〕之意思，他方有對該物為使用收益而支付租金之意思，
      亦即〔承租〕之意思，雙方就租賃標的物及租金額意思表示一致為成立租賃關
      係之要件，是當事人主張有租賃關係存在，亦須就雙方出租與承租之意思表示
      互相一致，負舉證之責，若僅證明有金錢之交付而未證明租賃意思表示一致者
      ，尚不能認為有租賃之法律關係存在。
（二）查原告主張其為系爭土地之共有人，對系爭土地有應有部分三分之一之權利，
      而系爭土地現為被告占有使用中，被告曾於八十一年九月間至八十三年二月間
      ，交付發票人楊來勇、票面金額均為二十萬元之支票共二十張給原告之事實，
      固據提出土地登記謄本、財政部台灣省南區國稅局新化稽徵所九十一年五月十
      三日南區國稅局新化審字第０九一００一六七五０號函及票據代收簿影本資料
      為證，復為被告所不爭，固堪信為真實。惟原告主張被告於八十一年九月間至
      八十三年二月間開立訴外人之支票交付予原告，系基於與原告間之租賃關係所
      交付乙節，則為被告所否認，依前揭舉證責任分配責任原則所示，自應由原告
      就兩造間就系爭土地確有租賃之意思表示相互一致，而被告係以承租人之地位
      以給付租金之意思而交付上開支票負舉證責任，惟原告就兩造間有出租與承租
      之意思表示合致而成立租賃契約之事實，並未舉證證明，原告雖聲請訊問證人
      楊來勇為證，惟依證人楊來勇到庭所證：「土地是我介紹買賣的。當時要使用
      土地的時候，陳進興有同意將土地, 我們整理使用，將來若被徵收時，我們要
      將使用的部分拆除，土地是十幾人所共有。（當時有無提過租金的問題？）沒
      有。（當時有無要將土地出租給被告甲○○、被告乙○○？）沒有，當時土地
      上有溫內莎舞廳，溫內莎舞廳要向陳進興承租，之後就沒有再承租。租約是向
      陳進興口頭上說的。」等語觀之，亦未能證明原告或陳進興與被告間有租賃關
      係存在，原告雖稱被告曾每月交付支票二十萬元予原告即係支付租金足以證明
      兩造有租賃關係，然交付支票之原因甚多，開立支票亦僅足以證明有交付金錢
      之事實，並無法證明被告係基於承租人之地位而交付，此外，原告亦自承無其
      他證據證明兩造間有出租與承租之意思表示合致，即不能證明被告係以承租人
      之身分而交付支票，則其以被告曾交付支票二十張之事實，主張兩造間確有租
      賃關係存在，自難信採。
五、綜上所述，原告既未能證明兩造間確有租賃關係存在，則原告本於租賃之法律關
    係，請求被告給付租金二百四十萬元，即屬無據，應予駁回。
六、結論：原告之訴為無理由，依民事訴訟法第七十八條，判決如主文。
中　　　華　　　民　　　國　　九十一　　年　　　八　　　月　　 十六　　 日
                                　　臺灣臺南地方法院民事第一庭
~B法　　　官　童來好
右為正本係照原本作成
如對本判決上訴，須於判決送達後廿日內向本院提出上訴狀（應附繕本）。
中　　　華　　　民　　　國　　九十一　　年　　　八　　　月　　 十九　　 日
~B法院書記官　林木村
